臺灣高等法院臺南分院刑事判決　　　　　　　　九十三年度上訴字第四三號　Ｃ
　　　上　訴　人
　　　即　被　告　甲　○　○
　　　選任辯護人　賴　坤　志
右上訴人因公共危險等案件，不服臺灣嘉義地方法院九十三年度訴字第五三號中華民
國九十三年四月八日第一審判決（起訴案號：臺灣嘉義地方法院檢察署九十二年度偵
字第八二八九號、九十三年度偵字第四三一、六一０號），提起上訴，本院判決如左
：
      主      文
上訴駁回。
      事      實
一、甲○○於九十二年十二月二十九日晚間，飲酒後神智仍清楚未達耗弱之狀態，假
    藉酒意，在其與母共同居住之嘉義縣水上鄉大崙村十六鄰二重溝四號住處外廣場
    放火（此部分是否構成犯罪，因未據檢察官起訴，且與本案無裁判上一罪關係，
    本院不予審究），嘉義縣消防局第二大隊水上分隊於當日二十二時二十分許，接
    獲報案前來滅火，甲○○為抗拒逮捕，竟在二樓陽台出言恫嚇：「你們不要進來
    ，如果進來，我們同歸於盡。」「不要靠近，再靠近，我就殺你們，大家一起死
    。」等語，且不顧年邁母親在家中睡覺，基於燒燬現供人使用住宅亦不違背其意
    思之未必故意，以汽油潑灑供其與母共住之前揭住處二樓陽台，點火燃燒，經消
    防人員自一樓噴水滅火，由依法執行職務之水上消防分隊分隊長戴嘉宏及義勇消
    防隊隊員黃耀興、賴登松、羅志忠等人破門進屋時，甲○○手持菜刀（詳警卷第
    十二頁照片，僅剩半截，非供家事使用）揮舞作勢砍殺，以前揭方式，對依法執
    行職務之公務員施強暴、脅迫，並致令戴嘉宏、黃耀興、賴登松、羅志忠心生畏
    懼。前揭房屋因消防人員適時撲滅火勢而未遭燒燬，並由戴嘉宏等人進屋破門後
    ，以消防水柱將甲○○制伏。當場並查扣打火機一個、內裝有汽油約一千毫升之
    汽油桶一個及半截菜刀一支。
二、案經嘉義縣警察局水上分局報請臺灣嘉義地方法院檢察署檢察官偵查起訴。
      理      由
一、訊之上訴人即被告甲○○矢口否認有恐嚇、公共危險及對公務員依法執行職務實
    施強暴、脅迫犯行，辯稱：當時伊已經喝醉，是在一樓燒雜草、樹葉，不小心燒
    到二樓陽台，且伊沒說恐嚇言語，消防人員一進門就拿水柱噴伊，伊沒有拿菜刀
    揮舞云云。
二、經查：
  (一)被告前揭犯行，業經其於警詢中自承：「（於二樓扣案汽油桶）是用它裝汽油及
    潑灑汽油。」「是我用打火機點燃的。」「（扣案菜刀是否為警方及消防隊員進
    到二樓房間看到你手持揮舞之菜刀）是那把菜刀沒錯。」等語；於偵查中亦坦承
    ：「汽油潑在空地及二樓陽台。」等語，於檢察官聲請羈押於原審訊問時亦自白
    ：「（在住處放火？）有。」「汽油是我機車加完油後剩下的，我只有倒在二樓
    的陽台。」「（用打火機點燃汽油？）對。」等語（詳警卷第一頁反面、第三頁
    反面；九十二年度偵字第八二八九號偵查卷第十六頁；九十二年聲羈字第一三二
    號第五頁），且據證人即到場救火之黃耀興到庭結證稱：「我到的時候樓下的火
    已經熄滅了，二樓的火是被告站在陽台跟我們說不要靠近，靠近的話要給我們好
    看，要同歸於盡，這時候才再點火。」「（被告是否確實有說「不要靠近，在靠
    近，我就殺你們，大家一起死」？）有，接著他就拿汽油桶在陽台點火。」「我
    們用水柱將二個著火地點撲滅，然後進去屋內喊話，被告說如果進去裡面，要給
    我們好看，我們從一樓佈水線拉到二樓，打破被告的房間，破門之後看到被告拿
    刀子，並且亂揮，我們就用水柱壓制，然後把他制伏」等語；證人即消防分隊長
    戴嘉宏於原審審理時亦證稱：「我們一進門先看到他拿著菜刀揮舞著，我們才以
    水柱噴他。」等語，核與證人即至現場救火之證人賴登松、羅志忠二人於警詢中
    證述進入房間時被告手持菜刀作勢砍人之情節相符（詳九十二年度偵字第八二八
    九號偵查卷第二八頁反面、第三十頁反面）。並有現場二樓火勢、滅火後現場照
    片共六幀及扣案物照片二幀在卷，打火機一個、內裝有汽油約一千毫升之汽油桶
    一個及半截菜刀一支扣案，復有扣押書及委託中國石油股份有限公司油品行銷事
    業部嘉南營業處保管前揭扣案汽油之委託書一張可資參佐。被告前揭對公務員依
    法執行職務實施強暴、脅迫及恐嚇犯行均堪認定，又被告於二樓陽台潑灑汽油點
    火燃燒後，經即時噴水撲滅等情，亦據證人黃耀興證述在卷，並有前揭現場照片
    可佐，被告放火之公共危險犯行，尚未達燒燬之程度，應屬未遂。
  (二)本案係消防人員到達被告家一樓門前滅火後，被告為抗拒逮捕，在二樓陽台出言
    恫嚇：「你們不要進來，如果進來，我們同歸於盡。」「不要靠近，再靠近，我
    就殺你們，大家一起死。」等語，隨即在住處二樓陽台，潑灑汽油點火燃燒，經
    消防人員從一樓噴水滅二樓陽台火勢後，才進入屋內，至被告房間破門時，被告
    手持菜刀揮舞做勢砍殺，消防人員立即以水注壓制被告等情，業經證人黃耀興、
    戴嘉宏於原審證述明確，已如前述，則被告係抗拒逮捕出言恐嚇前揭消防人員不
    要靠近後，而為放火及持刀揮舞之行為，堪予認定。辯護意旨認被告拿刀舉動非
    妨害公務之意云云，尚難採憑。
  (三)又被告辯稱：當時伊已酒醉一節，證人戴嘉宏結證稱制伏被告時，精神狀況不穩
    定，有反抗還大聲叫，且有聞到酒味等語；證人黃耀興亦證稱：有發現被告精神
    不好，感覺被告有喝酒，現場有看到酒瓶等語，然飲酒後是否陷於精神耗弱狀態
    ，仍應綜合行為人行為時各種主客觀情形為斷，本案被告當時出言恐嚇消防人員
    「要同歸於盡、大家一起死」後，果點火燃燒，並持刀揮舞，且據證人黃耀興之
    證詞，被告於二樓陽台點火經噴水滅火時，尚知跑回房內，且於案發後翌日即九
    十二年十二月三十日接受警詢及檢察官偵查時，被告對其以汽油潑灑二樓陽台、
    以打火機點火及持扣案菜刀之事實，均能具體清楚陳述，顯見被告為前開行為之
    際，並未因飲酒致其精神對於外界事務全然缺乏知覺理會及判斷作用，而無自由
    決定意思之能力，或較普通人之平均程度顯然減退，難認其已達於心神喪失或精
    神耗弱程度，自難僅以被告行為前曾飲酒，即採為有利於被告之認定，辯護意旨
    認被告係於酒後精神耗弱所為，符合刑法第十九條第二項得減輕其刑之適用云云
    ，亦不足採。
  (四)辯護意旨雖認被告係酒後鬧事，無放火燒燬現供人住宅故意云云，然被告所在屋
    內有木製家具，被告將裝有汽油之汽油桶置於房內，且被告母親當時在房內睡覺
    乙節，業據被告自承及證人黃耀興證述在卷，並有前揭現場照片可佐，則以被告
    係智識成熟之成年人，其對於潑灑汽油點火燃燒，將可能因汽油液體引流燒及屋
    內木製家具及易燃之汽油桶，乃致延燒整棟房屋乙節，自難諉為不知，其預見此
    情，猶執意潑灑汽油，於二樓陽台點燃火勢，延燒該棟房屋並不違背其本意，被
    告雖未直接用汽油潑灑房屋放火，然其就在二樓陽台潑灑汽油放火，其有燒燬該
    住宅之未必故意，堪予認定。
  (五)綜上，被告甲○○為抗拒逮捕，有出言恐嚇消防人員、放火燒燬現供其與母同住
    之住宅未遂，及對依法執行職務之消防人員實施強暴、脅迫等犯行無疑。被告前
    揭所辯，均係避重就輕，飾卸之詞無足採信。
三、查被告甲○○在其住處前放火，經嘉義縣消防局第二大隊水上分隊獲報前來滅火
    後，欲將甲○○逮捕時，甲○○為抗拒逮捕，竟出言恫嚇，且不顧年邁母親在家
    中睡覺，以汽油潑灑供其與母共住處二樓陽台，點火燃燒，依法執行職務之水上
    消防分隊分隊長戴嘉宏及義勇消防隊隊員黃耀興、賴登松、羅志忠等人破門進屋
    時，甲○○手持菜刀揮舞作勢砍殺，對依法執行職務之公務員施強暴、脅迫，並
    致令戴嘉宏、黃耀興、賴登松、羅志忠心生畏懼。核其所為，係犯刑法第一百七
    十三條第三項、第一項放火燒燬現供人使用之住宅未遂罪、第一百三十五條第一
    項對於公務員依法執行職務實施強暴、脅迫罪、第三百零五條恐嚇罪。其所犯上
    開三罪間，有方法目的之牽連關係，應依牽連犯規定從較重之放火燒燬現供人使
    用之住宅未遂罪處斷，並依刑法第二十六條前段之規定，按既遂犯之刑度減輕其
    刑。公訴意旨認被告所為，係一行為犯刑法第一百三十五條、第三百零五條，為
    想像競合犯，從一重之刑法第一百三十五條第一項處斷，且所犯上開刑法第一百
    七十三條第三項、第一項與第一百三十五條第一項罪間，犯意各別，行為互殊，
    犯罪構成要件不同，應分論併罰。惟公訴意旨認被告於放火後始出言恐嚇，已有
    誤會，且被告係為抗拒逮捕而有出言恫嚇、潑灑汽油點火燃燒及對執行職務公務
    員施以脅迫之行為，均如前述，公訴意旨上開認定，容有未洽，附予敘明。
四、原審以被告甲○○罪證明確，因予適用刑法第一百七十三條第三項、第一項、第
    一百三十五條第一項、第三百零五條、第五十五條、第二十六條前段、第三十八
    條第一項第二款，罰金罰鍰提高標準條例第一條前段規定，並審酌被告犯罪之動
    機為拒捕，竟以放火、持刀等激烈且不當之手段，恐嚇執行公務之公務員，並妨
    害國家公權力之行使等犯罪所生之損害，暨犯後飾詞卸責，未見悔意等一切情狀
    ，量處有期徒刑三年八月，以示懲儆。並認扣案打火機一個及內裝有汽油約一千
    毫升之汽油桶一個與半截菜刀一支（已非供家事使用）均係被告所有，且為供被
    告犯罪所用之物，均據被告陳明在卷，併依刑法第三十八條第一項第二款宣告沒
    收。本院經核原判決認事用法，並無不合，量刑亦稱允當。上訴意旨，仍執前詞
    否認犯罪，並指摘原判決不當，為無理由，應予駁回。
據上論斷，應依刑事訴訟法第三百六十八條，判決如主文。
本案經檢察官蘇南桓到庭執行職務。
中    華    民    國      九十三      年      七      月      十三      日
                                  臺灣高等法院臺南分院刑事第一庭
                  審判長法官  黃    崑    宗
                                            法官  蔡    長    林
                                            法官  李    文    福
右正本證明與原本無異。
如不服本判決，應於判決送達後十日內向本院提出上訴狀，其未敘述理由者並應於提
出上訴狀後十日內向本院補提理由書（應附繕本)。
                                      法院書記官  李    良    倩
中    華    民    國      九十三      年      七      月      十四      日
附錄法條：
刑法第一百三十五條第一項：
對於公務員依法執行職務時，施強暴脅迫者，處三年以下有期徒刑、拘役或三百元以
下罰金。
刑法第一百七十三條：
放火燒燬現供人使用之住宅或現有人所在之建築物、礦坑、火車、電車或其他供水、
陸、空公眾運輸之舟、車、航空機者，處無期徒刑或七年以上有期徒刑。
失火燒燬前項之物者，處一年以下有期徒刑、拘役或五百元以下罰金。
第一項之未遂犯罰之。
預備犯第一項之罪者，處一年以下有期徒刑、拘役或三百元以下罰金。
刑法第三百零五條：
以加害生命、身體、自由、名譽、財產之事，恐嚇他人致生危害於安全者，處二年以
下有期徒刑、拘役或三百元以下罰金。
